【裁判字號】    99,交聲,360
【裁判日期】    990902
【裁判案由】    違反道路交通管理處罰條例聲明異議
【裁判全文】
臺灣苗栗地方法院交通事件裁定         99年度交聲字第360號
原處分機關  交通部公路總局新竹區監理所苗栗監理站
異  議  人
即受處分人  甲○○
上列異議人即受處分人因違反道路交通管理處罰條例案件，對於
交通部公路總局新竹區監理所苗栗監理站於民國99年7 月30日所
為之竹監苗字第裁54-F00000000號處分（原舉發案號：苗縣警交
字第F00000000 號），聲明異議，本院裁定如下：
    主  文
原處分關於罰鍰新臺幣肆萬玖仟伍佰元部分撤銷。
前項撤銷部分，甲○○不罰。
其餘異議駁回。
    理  由
一、原處分機關略以：異議人即受處分人甲○○於民國98年4 月
    13日18時20分許，駕駛車牌號碼MF-8606 號自用小客車行經
    苗栗縣苑裡鎮○○路「苑裡火車站」前處，為苗栗縣警察局
    通霄分局苑裡分駐所警員舉發「酒後駕車肇事（無人受傷）
    ，經呼氣酒測，酒測值達0.93MG/L超過標準」違規；異議人
    另涉及公共危險罪部分，業經臺灣苗栗地方法院檢察署檢察
    官為緩起訴處分確定，爰依道路交通管理處罰條例（下稱同
    條例）第35條第1 項第1 款、第24條第1 項第2 款暨違反道
    路交通管理事件統一裁罰標準及處理細則第41條第4 項規定
    ，於99年7 月30日裁處異議人罰鍰新臺幣（下同）49,500元
    整、吊扣駕駛執照12個月及施以道安講習，原處分並無不法
    等語。
二、異議意旨略以：異議人於上開時、地酒後駕車，業經臺灣苗
    栗地方法院檢察署檢察官緩起訴處分在案，並已向財團法人
    犯罪被害人保護協會臺灣苗栗分會支付3 萬元，苗栗監理站
    又裁罰49,500元，違反一事不二罰，爰請法院裁定撤銷原處
    分云云。
三、按汽車駕駛人飲用酒類後，其吐氣所含酒精濃度超過每公升
    0.25毫克以上者，不得駕車；又汽車駕駛人，駕駛汽車經測
    試檢定，有酒精濃度超過規定標準者，處1 萬5,000 元以上
    6 萬元以下罰鍰，當場移置保管其車輛及吊扣其駕駛執照1
    年，並應接受道路交通安全講習，道路交通安全規則第114
    條第2 款及同條例第35條第1 項第1 款、第24條第1 項第2
    款分別定有明文。次按94年2 月5 日公布，95年2 月5 日施
    行之行政罰法第26條規定：「一行為同時觸犯刑事法律及違
    反行政法上義務規定者，依刑事法律處罰之，但其行為應處
    以其他種類行政罰或得沒入之物而未經法院宣告沒收者，亦
    得裁處之。前項行為如經不起訴處分或為無罪、免訴、不受
    理、不付審理之裁判確定者，得依違反行政法上義務規定裁
    處之。」，即所謂一事不二罰原則，探究其立法目的，無非
    以一行為同時觸犯刑事法律及違反行政法上義務規定時，由
    於刑罰與行政罰同屬不法行為之制裁，而刑罰之懲罰作用較
    強，依刑事法律處罰即足資警惕，實無一事二罰再處行政罰
    之必要，且刑事法律處罰，由法院依法定程序為之，較符合
    正當法律程序，應予優先適用，但罰鍰以外之沒入或其他種
    類行政罰，因兼具維護公共秩序之作用，為達行政目的，行
    政機關仍得併予裁處。故汽車駕駛人酒後駕車時，如同時觸
    犯刑法第185 條之3 之公共危險罪者，道路交通主管機關除
    依上開行政罰法第26條第1 項但書規定，處以其他種類行政
    罰外，關於行政罰鍰部分，即應依行政罰法第26條、同條例
    第10條等規定移送地方法院檢察署處理，其後非有行政罰法
    第26條第2 項所定不起訴等事由，不得裁處行為人罰鍰。
四、經查，異議人甲○○於民國98年4 月13日18時20分許，駕駛
    車牌號碼MF-8606 號自用小客車行經苗栗縣苑裡鎮○○路「
    苑裡火車站」前處，為苗栗縣警察局通霄分局苑裡分駐所警
    員舉發「酒後駕車肇事（無人受傷），經呼氣酒測，酒測值
    達0.93MG/L超過標準」違規，已逾不得駕駛車輛之濃度標準
    等情，為異議人所不爭執。又異議人因公共危險案件，經臺
    灣苗栗地方法院檢察署檢察官以98年度偵字第2531號為緩起
    訴處分，諭知緩起訴期間1 年，並應於收受該署檢察官執行
    緩起訴處分命令通知書之日起1 個月內向財團法人犯罪被害
    人保護協會臺灣苗栗分會支付3 萬元，及於緩起訴處分確定
    日起之8 個月內遵照該署觀護人指示，參加該署觀護人室所
    舉辦之1 場酒醉駕車團體諮商輔導，且緩起訴期間不得再有
    任何酒醉駕車之情事。前揭緩起訴處分於98年6 月15日經臺
    灣高等法院臺中分院檢察署以98年度上職議字第3542號駁回
    再議而確定在案，異議人並已向財團法人犯罪被害人保護協
    會臺灣苗栗分會支付3 萬元等情，有舉發違反道路交通管理
    事件通知單、裁決書、臺灣苗栗地方法院檢察署緩起訴處分
    書、臺灣高等法院臺中分院檢察署處分書、臺灣高等法院被
    告前案紀錄等各1 份在卷可憑。然異議人於上開緩起訴期間
    內，因犯公共危險案件，經臺灣苗栗地方法院檢察署檢察官
    撤銷上開緩起訴處分，另向本院聲請簡易判決處刑，經本院
    以99年度苗交簡第484 號簡易判決判處異議人罰金新臺幣5
    萬元，如易服勞役，以新臺幣1,000 元折算1 日，並於99年
    7 月23日確定等情，亦有臺灣苗栗地方法院檢察署檢察官99
    年度撤緩字第93號撤銷緩起訴處分書、臺灣苗栗地方法院檢
    察署檢察官99年度撤緩偵字第123 號聲請簡易判決處刑書、
    本院99年度苗交簡第484 號簡易判決等附卷可按。是異議人
    上開酒後駕車犯行，已因觸犯刑事法律，經本院判處罰金新
    臺幣5 萬元確定，揆諸行政罰法第26條規定及上揭說明，基
    於「一事不二罰」之行政罰原則，原處分機關自不得就該同
    一違規事實再處以罰鍰。
五、綜上所述，異議人酒後駕車之行為，既經刑事判決處刑確定
    而已生刑罰之效果，原處分機關仍依道路交通管理處罰條例
    第35條第1 項第1 款規定，裁處異議人罰鍰49,500元部分，
    即有未洽，異議人此部分之異議為有理由，應由本院撤銷該
    部分之原處分，改諭知為異議人不罰，以資適法。至原處分
    關於吊扣駕駛執照12個月及施以道安講習部分，乃其他種類
    行政裁罰之不利處分，係為達嚇阻飲酒後駕車之不法行為，
    保障用路權人之生命、身體安全，具有維護公共秩序以達行
    政目的之作用，故依前開行政罰法第26條第1 項但書之規定
    ，仍得裁處之，是原處分機關此部分之裁處於法並無不合，
    異議人此部分之異議，並無理由，應予駁回。
六、據上論斷，應依道路交通管理處罰條例第87條第2 項、道路
    交通案件處理辦法第19條、第20條前段，裁定如主文。
中    華    民    國    99    年    9     月    2     日
                  交通法庭  法  官  周靜妮
以上正本證明與原本無異。
如不服本裁定應於送達後5 日內向本院提出抗告狀。
                            書記官  巫  穎
中    華    民    國    99    年    9     月    2     日

司法院資訊處製作；財團法人民間司法改革基金會備份。
